臺灣彰化地方法院員林簡易庭民事判決
110年度員簡字第13號
原      告  仲信資融股份有限公司

法定代理人  張銘聰  


訴訟代理人  陳怡君  
被      告  何錦燕  

訴訟代理人  黃瑞瑤  
上列當事人間請求給付分期價金事件，經臺灣臺中地方法院109
年度中簡字第3310號裁定移送前來，本院於民國110年4月9日言
詞辯論終結，判決如下：
    主      文
原告之訴駁回。
訴訟費用由原告負擔。
    事實及理由
一、原告主張：被告前向訴外人學習王科技股份有限公司（下稱
    學習王）訂購數位教材，總價為新臺幣（下同）139,650元
    。並約定自民國109年1月1日起至111年11月1日止，分期付
    款計35期，每期金額為3,990元，被告僅支付2期後即未再給
    付，其餘未到期部分視為全部到期，依約被告應給付自遲延
    繳款日起至清償日止，按年息百分之20計算之利息，及每日
    按日息萬分之5計算之違約金。又學習王已將其對被告之債
    權讓與原告。並聲明：被告應給付原告131,670元，及自109
    年3月1日起至清償日止，按年息百分之20計算之利息，及每
    日按日息萬分之5計算之違約金。
二、被告則以：108 年11月間學習王的姜老師打電話到伊妹妹的
    家，表示可以免費教導伊妹妹國中小孩的功課，被告覺得也
    還好是免費的，就約姜老師當天或隔幾天來南投住處示範教
    國中小孩的教法及課程，被告覺得姜老師很熱心，不想讓姜
    老師空手而回，被告經濟有限，沒有收入，所以被告要向姜
    老師買三期課程，後來姜老師沒有說不行，被告就簽分期付
    款簡易申請書，買了學習王課程，108 年11月間寄來書及光
    碟資料，因為很快就寄來了，讓伊妹妹的子女可以播放光碟
    學習課程，但是伊妹妹子女第一期就不看了，因為沒有時間
    ，要兼顧學校課程，又再學習這個課程，被告就打電話給姜
    老師說不要這個課程了，姜老師說被告已經刷卡，就要繳錢
    ，被告說伊就繳三期，之前伊也跟姜老師說要繳三期，伊將
    學習王寄來的課程資料，全部寄回給學習王，學習王也沒有
    再寄任何東西來，只有跟伊聯絡說要不要再寄，學習王跟伊
    講說伊要付款，不然會被告。被告所買繼續性服務性契約，
    原告沒有寄給伊東西，雙方終止契約等語，並聲明：如主文
    第1項所示。
三、本院之判斷：
　　原告主張前揭事實業據提出分期付款簡易申請書、分期付款
    約定事項、帳務明細等為證，被告亦不爭執確有向訴外人學
    習王訂購服務，及並未依照分期付款約定給付之事實，其雖
    以上開事由抗辯，經查：
  ㈠民法第299條第1項固規定債務人於受通知時所得對抗讓與人
    之事由，皆得以之對抗受讓人。惟尚非得據此為反面解釋謂
    凡於債務人受通知後所得對抗讓與人之事由皆不得以之對抗
    受讓人。蓋債權之讓與，僅變更債之主體，於債之同一性不
    生影響。且債務人對於債權之讓與不得拒絕，自不應因而使
    其受不利益。次按民法債編第2章「各種之債」各節所規定
    之契約，固可謂為有名契約，但並不能因而涵蓋所有類型之
    契約，本於契約自由之原則，倘當事人因自由訂定而不能歸
    類之其他無名契約，自仍可類推適用民法相關之規定。又繼
    續性服務契約，乃當事人約定一方於一定或不定之期限內，
    向他方繼續提供定量或不定量之服務，而由他方按一定之標
    準支付價金之契約。是無名之不定期繼續性服務契約，亦應
    可類推適用民法相關之規定，最高法院94年度台上字第1860
    號民事判決意旨可資推論。
  ㈡次按遞延性服務之預付型不定期繼續性契約，消費者已將費
    用一次繳清，嗣後始分次、分期或持續取得服務，遞次或持
    續發生對價給付之效果，當事人間須具有相當之信賴，而因
    其具有長期性、繼續性之拘束力，應使消費者有任意終止之
    機制，以求衡平，且消費者無從為同時履行之抗辯，尤應賦
    予任意終止之權利，以資調和，準此，消費者自得類推適用
    民法繼續性有名契約如租賃之任意終止規定，予以終止（最
    高法院100年度台上字第1619號民事判決意旨可資參照）。
    又當事人之任何一方，得隨時終止委任契約，民法第549條
    第1項定有明文。委任契約依民法第549條第1項規定，當事
    人之任何一方既得隨時終止，則當事人為終止之意思表示時
    ，不論其所持理由為何，均應發生終止之效力（最高法院85
    年度台上字第1864號民事判決意旨可資參照）。本件被告向
    訴外人學習王訂購服務，其付款方式雖約定為分期給付，但
    此僅係將總價金以分次交付之方式履行，被告實則負有交付
    全部價金之義務，被告所取得者僅為分期清償之利益，此由
    分期付款約定事項5：「申請人如有違約（含遲延付款等）.
    ..致受讓人無法受清償之虞等情事，所有未到期分期價款視
    為全部到期」可知。因此被告與訴外人學習王間成立之數位
    教材契約，係被告經由分期付款方式一次性繳清，嗣後始分
    次受領學習王提供之服務課程，遞次發生對價給付之效果，
    為一繼續性之服務契約，性質上亦類似委任契約，依上開說
    明，被告自得適用或類推適用民法第549條第1項、第450條
    第2項規定，任意終止兩造間之產品契約甚明。 
  ㈢被告陳述：伊將學習王寄來的課程資料，全部寄回給學習王
    ，學習王也沒有再寄任何東西來，只有跟伊聯絡說要不要再
    寄，學習王跟我們講說伊要付款，不然會被告。伊所買繼續
    性服務性契約，原告沒有寄給伊東西，雙方終止契約等語，
    此情形亦與原告所提出帳務明細以及被告與訴外人學習王間
    往來之存證信函相符，則被告上開真意即向原告表明終止兩
    造間契約之意思，自已生合法終止之效力。本件原告於受讓
    訴外人學習王之債權後，被告已終止兩造間之契約，則原告
    仍依已終止之契約關係，請求被告給付，應無理由。
四、綜上，被告已終止兩造間之遞延性服務之預付型繼續性契約
    ，原告仍依原契約關係，請求被告給付終止後之服務對價13
    1,670元，及自109年3月1日起至清償日止，按年息百分之20
    計算之利息，及每日按日息萬分之5計算之違約金，為無理
    由，應予駁回。 
五、本件事證已臻明確，兩造其餘主張、陳述及所提之證據暨攻
    擊防禦方法，核與判決結果不生影響，自無逐一論駁之必要
    。
六、訴訟費用負擔之依據：民事訴訟法第78條。
中    華    民    國  110    年    4   月       30    日
                  臺灣彰化地方法院員林簡易庭
                        法  官  楊鑫忠
以上正本係照原本作成。
如對本判決不服提起上訴，應於送達後20日內，向本院提出上訴
狀並表明上訴理由(須按對造人數附繕本) 。
中    華    民    國   110    年    4    月     30    日
　　　　　　　　　　　　書記官  張清秀